臺灣高等法院臺中分院刑事判決　　　　　　　　　九十三年度上易字第一三四一號
　　上　訴　人　臺灣臺中地方法院檢察署檢察官
　　上　訴　人
　　即　被　告　辛　○
右列上訴人等因被告業務侵占案件，不服臺灣臺中地方法院中華民國九十三年九月二
十九日第一審判決（民國九十三年度易字第六六四號；起訴案號：臺灣臺中地方法院
檢察署九十一年度偵字第二二八四九號、九十二年度偵字第六○五三號），提起上訴
，本院判決如左：
    主      文
上訴駁回。
    事      實
一、辛○曾於民國八十四年間因妨害家庭案件，經原審法院判處有期徒刑三月確定，
    於八十五年二月十二日以易科罰金執行完畢。而辛○原為丁○○○保險股份有限
    公司（以下簡稱丁○○○公司）業務員，從事招攬業務、收取客戶保費轉交公司
    之業務，為從事業務之人，竟意圖為自己不法之所有，並基於概括之犯意，自八
    十四年間起至八十八年間止，連續將林金龍、庚○○夫婦及其子丙○○先後交付
    給辛○用以繳付保單號碼Ｚ000000000號（要保人為林金龍、被保險人
    為林忠義）之各該年度續期保費新臺幣（下同）三萬二千四百七十九元，侵占入
    己，合計侵占之金額有十六萬二千三百九十五元，復自八十五年間起至八十八年
    間止，連續將林金龍、庚○○及其子丙○○先後交付給辛○用以繳付保單號碼Ｚ
    000000000號（要保人及被保險人均為庚○○）之各該年度續期保費七
    萬二千四百七十四元侵占入己，合計侵占之金額有二十八萬九千八百九十六元。
    另於九十一年三月間侵占保戶黃朝枝繳交之續期保費六萬八千三百六十七元；及
    於九十一年八月間侵占保戶張姮絲所繳交之保費二萬二千九百一十二元。
二、案經丁○○○公司訴由臺灣臺中地方法院檢察署檢察官偵查起訴。
    理      由
一、訊據被告辛○固坦承侵占黃朝枝所繳六萬八千三百六十七元保費及張姮絲所繳二
    萬二千九百一十二元保費之事實，惟矢口否認有何侵占林忠義、庚○○所繳保費
    之犯行，辯稱：伊確實是向林忠義的父親林金龍借錢，伊收保費時有跟林金龍說
    要借部分的錢，林金龍有同意，其他的錢林金龍拿去了，伊並未侵占林忠義及庚○○之續期保費；且丁○○○公司對於未繳交續約保險金之客戶，依規定會以雙
    掛號寄催繳通知單，若伊有自八十四年起即侵占客戶林忠義六年及庚○○四年之
    保費，何以其二人於多年來接獲丁○○○公司之掛號催繳通知單皆未表示異議；
    又伊就與林金龍間之借貸關係，曾於九十年五月二十四日與庚○○及其家屬對帳
    後，即由伊開立票號第三三二四六四號、到期日九十年六月二十五日、面額四十
    五萬元之本票一紙予庚○○，且於九十一年三月十二日匯款十萬元予庚○○之子
    丙○○，以清償伊對林金龍之債務，可見庚○○亦承認伊與林金龍間之債權債務
    關係云云。然查：
  (一)右揭被告侵占林金龍、庚○○夫婦及其子丙○○繳付續期保費之事實，業據告訴
    人丁○○○公司之代理人甲○○、己○○、乙○○、戊○○指訴綦詳，核與證人
    丙○○、庚○○於警詢及原審審理時證述之情節相符，並有丙○○申請使用之彰
    化商業銀行票號ＢＣ0000000號支票存根影本一份、保單號碼Ｚ0000
    00000號及Ｚ000000000號要保書影本各一份、被告任職丁○○○
    公司之業務代表聘約書影本一份、庚○○申訴書影本一份附於偵查卷可稽。而林
    金龍並未借錢給被告，前開二份保單之每年度續期保險費，均由庚○○備妥後，
    在其臺中縣霧峰鄉○○村○○路三十號住處當場交給林金龍面交給被告，交保費
    給被告時，庚○○均有在場等情，業據證人庚○○、丙○○於警詢及原審審理時
    證述明確，且被告亦無法舉證證明其係向林金龍借貸，是被告與林金龍間應無借
    貸關係，其確係將林金龍及庚○○繳交之保費侵占入己，允無疑義。況庚○○之
    子丙○○所簽發交給被告用以支付保費之票號ＢＣ0000000號支票，係由
    被告存入其設於彰化銀行霧峰分行五一─○八五四一─三─○三號帳戶兌領乙節
    ，有彰化銀行霧峰分行九十三年十二月十日彰霧字第一二二○號函暨所附該紙支
    票正反面各一紙在卷足憑，且為被告所不否認，顯見被告確係將該支票侵占入己
    無誤。至證人丙○○、庚○○縱於事後收受被告所匯之款項及所簽發之本票，亦
    難以此遽認被告並無侵占此部分保費之情事。是被告此部分之所辯，無非飾卸之
    詞，不足採信。
  (二)而被告侵占保戶黃朝枝、張姮絲九十一年度保費之事實，除據被告自白外，並經
    告訴人代理人己○○及證人黃朝枝分別於警詢及偵查中指訴綦詳，復有黃朝枝及
    張姮絲之要保書影本各一份、被告承認侵占黃朝枝及張姮絲保費之自白書影本一
    份附於偵查卷可按。是被告此部分之自白核與事實相符。
  (三)查被告侵占向保戶收取應繳回告訴人公司之保費計有五十四萬三千五百七十元，
    其顯有為自己不法所有之意圖。本件事證明確，被告之犯行洵堪認定。
二、查被告原為告訴人公司之業務員，從事招攬業務、收取客戶保費轉交告訴人公司
    之業務，為從事業務之人。故核被告所為，係犯刑法第三百三十六項第二項之業
    務侵占罪。被告先後多次犯行，時間緊接，犯罪構成要件相同，顯係基於概括之
    犯意反覆為之，為連續犯，應依刑法第五十六條之規定論以一罪，並加重其刑。
    又被告曾於八十四年間因妨害家庭案件，經原審法院判處有期徒刑三月確定，於
    八十五年二月十二日以易科罰金執行完畢，此有臺灣高等法院被告全國前案紀錄
    表及臺灣臺中地方法院檢察署刑案資料查註紀錄表各一份附卷可稽，被告所犯連
    續業務侵占罪，其連續行為之一部行為，係在前罪即妨害家庭一案執行完畢後五
    年以內，仍無解於累犯之成立，自應依刑法第四十七條規定加重其刑，並遞加重
    其刑。
三、原審以被告罪證明確，因之適用刑法第五十六條、第三百三十六條第二項、第四
    十七條等規定，並審酌被告犯罪之動機、目的、手段、其品行及智識程度、合計
    侵占之金額為五十四萬三千五百七十元、於原審言詞辯論終結前已清償五十一萬
    七千七百七十五元，及其犯罪後之態度等一切情狀，量處有期徒刑八月，核其認
    事用法並無違誤，量刑亦堪稱妥適，均為適法。而被告事後復於九十三年十一月
    二十九日主動至告訴人公司返還所挪用之餘款二萬五千七百九十五元暨延滯利息
    六百三十六元乙節，業據告訴代理人甲○○於本院陳述在卷，並有告訴人於九十
    三年十二月十六日所提出陳報狀暨所附收款明細單各一份在卷足按，惟因被告於
    原審言詞辯論終結前所償還之五十一萬七千七百七十五元，係告訴人公司以被告
    在告訴人公司之公積金所代墊，並非被告所主動償還，此據告訴代理人乙○○於
    原審陳明在卷（見原審卷第一一○頁），亦為被告所不否認，是原審就被告之量
    刑已屬從輕，且被告事後於本院審理期間將所侵占之其餘款項二萬餘元返還告訴
    人，尚可免除其該部分之民事責任，而告訴人之損失亦已全部獲得補償，故本院
    認為被告之刑度應無予以增減之必要。被告提起上訴，猶執陳詞以其並未侵占林
    忠義、庚○○所繳之前開保費，其與林金龍間有債權債務關係，暨原審量刑太重
    云云，顯無可採，非有理由；至檢察官依告訴人聲請提起上訴指稱被告於原審雖
    清償五十一萬七千七百七十五元，然並非出自被告之真意，被告並無悔意，原審
    判決對被告量刑過輕云云，亦非有理由，其等上訴均應予駁回。
四、公訴意旨另以：被告亦將保戶林忠義、庚○○繳交之八十九年度續期保費（分別
    為三萬二千四百七十九元、七萬二千四百七十四元），將之侵占入己，因認被告
    此部分亦涉有刑法第三百三十六條第二項之業務侵占罪嫌云云。惟查：林忠義及
    庚○○之八十九年度續期保費，係庚○○之子丙○○簽發票號ＢＣ000000
    0號、面額十萬五千七百元、發票日為八十九年五月九日、付款人為彰化商業銀
    行之支票交由被告轉交給告訴人公司，上開支票業經告訴人公司於八十九五月九
    日提示兌現，此有告訴人公司九十三年八月二十七日陳報狀及所附帳務明細一份
    附於原審卷及前揭彰化銀行霧峰分行九十三年十二月十日彰霧字第一二二○號函
    暨所附該紙支票正反面各一紙附於本院卷可資佐證，可見被告確有繳回該紙支票
    給告訴人公司，而無加以侵占之犯行，是此部分並不能證明被告犯罪，原應為無
    罪之判決，惟公訴人以此部分與被告所犯前開有罪部分有連續犯裁判上一罪之關
    係，在審判上不可分，爰不另為無罪判決之諭知。
據上論斷，應依刑事訴訟法第三百六十八條，判決如主文。
本案經檢察官壬○○到庭執行職務。
中      華      民      國　    九十四     年     五      月    十二　　日
                                臺灣高等法院臺中分院刑事第七庭
                                      審判長法　官　林　榮　龍
                                            法　官  林　宜　民
                                            法　官　許　秀　芬
右正本證明與原本無異。
本件不得上訴。
                                            書記官  金  珍  華
中      華      民      國　    九十四     年     五      月    十三　　日
附錄論罪科刑法條：
刑法第三百三十六條第二項：
對於業務上所持有之物，犯前條第一項之罪者，處六月以上五年以下有期徒刑，得併
科三千元以下罰金。
                                                                        Ｒ
